【裁判字號】    97,救更(一),1
【裁判日期】    970926
【裁判案由】    訴訟救助
【裁判全文】
臺灣臺北地方法院民事裁定             97年度救更(一)字第1號
聲  請  人  甲○○
上列聲請人因與相對人臺灣鐵路管理局間請求國家賠償事件，聲
請訴訟救助，本院裁定如下：
    主  文
聲請駁回。
    理  由
一、本件聲請意旨略以：聲請人為一名老兵，家無恆產，且告貸
    無門，無力繳納巨額訴訟費用云云，並提出台北市內湖區紫
    星里里長出具之清寒證明書為證。
二、按當事人無資力支出訴訟費用者，法院應依聲請，以裁定准
    予訴訟救助。但顯無勝訴之望者，不在此限。民事訴訟法第
    107條第1項定有明文。是訴訟救助須以當事人無資力支出訴
    訟費用及非顯無勝訴之望為要件。上開條項但書所謂顯無勝
    訴之望，係指聲請訴訟救助之當事人所提起之訴或上訴依
    其主張之事實於法律上本無獲得勝訴之望；或其起訴或上訴
    為不合法之情形（最高法院87年台抗字第660號裁判意旨參
    照），亦即，當事人伸張或防衛權利之不能維持，現已灼然
    甚明者而言，此項法定要件旨在防救助辦法之濫用。次按，
    依國家賠償法請求損害賠償時，應先以書面向賠償義務機關
    請求之。賠償義務機關對於前項請求，應即與請求權人協議
    。協議成立時，應作成協議書，該項協議書得為執行名義；
    賠償義務機關拒絕賠償，或自提出請求之日起逾30日不開始
    協議，或自開始協議之日起逾60日協議不成立時，請求權人
    得提起損害賠償之訴。但已依行政訴訟法規定，附帶請求損
    害賠償者，就同一原事實，不得更行起訴。國家賠償法第10
    條、第11條第1項亦分別定有明文。
三、經查，聲請人依國家賠償法請求相對人賠償新台幣（下同）
    9000億2000元，依上開說明，應先以書面向賠償義務機關請
    求。聲請人雖曾向賠償義務機關即交通臺灣鐵路管理局申請
    國家賠償之協議，然因聲請人所提出申請協議書字跡過於潦
    草，致難判讀陳述內容，經交通臺灣鐵路管理局臺北運務段
    乃發函請求聲請人重新騰寫後寄送至交通臺灣鐵路管理局臺
    北運務段或交臺北站值班站長轉寄，有交通部台灣鐵路管理
    局台北運務段民國96年10月17日函附卷可查（見本院卷第6
    頁），而觀之聲請人之賠償請求書，亦確實難以判斷其請求
    內容，故本件國家賠償事件之協商程序實因聲請人未盡協力
    義務而無法進行，自不能認定賠償義務機關交通部臺灣鐵路
    管理局已拒絕賠償，或自聲請人提出請求之日起逾30日不開
    始協議，或自開始協議之日起逾60日協議不成立之情形，
    揆諸前開說明，應認聲請人起訴程序不備要件，依民事訴訟
    法第249條第1項第6款規定，應予駁回。
四、從而，聲請人之起訴程序即不合法，在法律上本無獲得勝訴
    之望，且不待辯論即可知悉，自屬顯無勝訴之望，故聲請人
    之聲請，不應准許，應予駁回。
五、爰裁定如主文。
中    華    民    國    97    年    9    月     26    日
                  民事第三庭    法  官  黃書苑
以上正本係照原本作成。
如對本裁定抗告，須於裁定送達後十日之不變期間內，向本院提
出抗告狀。
中    華    民    國    97    年    9    月     26    日
                                書記官  蔡月女


司法院資訊處製作；財團法人民間司法改革基金會備份。
